【裁判字號】    92,台上,1757
【裁判日期】    920814
【裁判案由】    返還款項
【裁判全文】
最高法院民事裁定                              九十二年度台上字第一七五七號
    上  訴  人  甲○○
    訴訟代理人  郭嵩山律師
                郭育慧律師
    被 上訴 人  中興商業銀行股份有限公司東門分行
    法定代理人  黃鳳儀
    訴訟代理人  張俊傑律師
右當事人間請求返還款項事件，上訴人對於中華民國九十年九月十二日台灣高等法院
第二審判決（八十九年度重上字第三四○號），提起上訴，本院裁定如左：
    主  文
上訴駁回。
第三訴訟費用由上訴人負擔。
    主  文
按對於第二審判決上訴，非以其違背法令為理由，不得為之。又提起上訴，上訴狀內
應記載上訴理由，表明原判決所違背之法令及其具體內容，暨依訴訟資料合於該違背
法令之具體事實。民事訴訟法第四百六十七條、第四百七十條第二項定有明文。而依
同法第四百六十八條規定，判決不適用法規或適用不當者，為違背法令；依同法第四
百六十九條規定，判決有該條所列各款情形之一者，為當然違背法令。是當事人提起
上訴，如依民事訴訟法第四百六十八條規定，以第二審判決有不適用法規或適用法規
不當為理由時，其上訴狀或理由書應表明該判決所違背之法令條項，或有關判例、解
釋之字號，或成文法以外之習慣或法理等及其具體內容，暨係依何訴訟資料合於該違
背法令之具體事實；如以民事訴訟法第四百六十九條所列各款情形為理由時，其上訴
狀或理由書應表明該判決有合於各該條款規定情形之具體內容，及係依何訴訟資料合
於該違背法令之具體事實。上訴狀或理由書如未依上述方式表明，或其所表明者顯與
上開法條規定不合時，即難認為已合法表明上訴理由，其上訴自非合法。本件上訴人
對第二審判決提起上訴，雖以該判決違背法令為由，惟核其上訴理由狀所載內容，係
就原審取捨證據、認定事實之職權行使，及依職權解釋契約，指摘原判決不當，並就
原審所論斷：訴外人新祥記工程股份有限公司（下稱新祥記公司）為避免被上訴人以
訴外人得盛營造股份有限公司（下稱得盛公司）、韓國株式會社位道公司（位道公司
）債權人地位，就得盛公司、位道公司共同承攬捷運局中區工程處南板線軌道工程之
工程款聲請假扣押強制執行，致其不能續領所受讓之該工程款，而代得盛公司、位道
公司清償被上訴人部分借款新台幣（下同）七千三百萬元，並與被上訴人簽立同意書
第二條約定：「如在本分行（即被上訴人）對捷運局之假扣押撤銷未辦妥前，有第三
者辦理南板線之假扣押，致南板線未能執行時，本分行願意無息退還新台幣七千三百
萬元」作為解除條件，而該條所謂「致南板線未能執行」之真意，係指系爭工程款若
因第三者辦理假扣押，致該工程款未能依約繼續核撥而言。被上訴人於民國八十八年
七月二十日與新祥記公司簽立上開同意書當日即依約具狀撤回假扣押執行程序，並未
對得盛公司執行任何工程款，且依與新祥記公司所簽立之承諾書、同意書約定放棄對
於位道公司向捷運局中區工程處領取工程款之請求權，新祥記公司亦以位道公司名義
領取工程款達四億九千八百七十五萬一千零三十四元，並系爭工程已完工驗收合格，
得盛公司、位道公司之工程款依法核撥完畢，已無工程款可領取，被上訴人縱未能辦
妥撤銷對於得盛公司之假扣押執行程序，亦無礙於系爭同意書目的之達成，解除條件
並未成就，被上訴人自無返還系爭款項之義務。從而，上訴人依債權讓與之法律關係
，請求被上訴人返還系爭款項，即屬無據，應予駁回等情，泛言採證違背經驗法則及
判決不備理由或理由矛盾等違法，而非表明該部分判決所違背之法令及其具體內容，
暨依訴訟資料合於該違背法令之具體事實，難認其已合法表明上訴理由。依首揭說明
，應認其上訴為不合法。又查捷運局中區工程處雖致得盛公司、道位公司函稱尚扣留
得盛公司工程款四千七百餘萬元，位道公司工程款二千四百萬餘元，然該處於八十九
年十一月十日、九十年一月二十日發上開函件後之九十年六月十九日復以北市中軌字
第九○六○五三一五○○號函稱系爭工程款依法核撥完畢，原審認定得盛公司、位道
公司已無工程款可領取，並無理由矛盾違法之情形；至上訴人於上訴本院後，始主張
位道公司領取之工程款均由捷運局以電匯方式直接匯入該公司名下，新祥記公司並無
持該公司印鑑領款云云，核屬新攻擊方法，依民事訴訟法第四百七十六條第一項規定
，本院不得斟酌，併此敘明。
據上論結，本件上訴為不合法。依民事訴訟法第四百八十一條、第四百四十四條第一
項、第九十五條、第七十八條，裁定如主文。
中      華      民      國    九十二    年      八      月     十四     日
                              最高法院民事第二庭
                                  審判長法官  曾  桂  香
                                        法官  劉  延  村
                                        法官  劉  福  聲
                                        法官  黃  秀  得
                                        法官  許  澍  林
      右正本證明與原本無異
                                              書  記  官
中      華      民      國    九十二    年      八      月    二十六    日
                                                                       Ｋ


司法院資訊處製作；財團法人民間司法改革基金會備份。
